臺灣彰化地方法院刑事判決　　　　　　　100年度易字第753號
公　訴　人　臺灣彰化地方法院檢察署檢察官
被　　　告　鄭啟宏
上列被告因詐欺案件，經檢察官提起公訴（100 年度偵緝字第31
2 號、第313 號）及移送併案審理（100 年度偵字第6182號），
被告於本院準備程序中就被訴之事實為有罪之陳述，經本院合議
庭裁定由受命法官獨任進行簡式審判程序審理，判決如下：
    主    文
鄭啟宏幫助意圖為自己不法之所有，以詐術使人將本人之物交付
，處拘役伍拾日，如易科罰金，以新臺幣壹仟元折算壹日。
    犯罪事實
一、鄭啟宏前於民國90年間因妨害國幣條例案件，經本院以90年
    度訴字第288 號判決判處有期徒刑6 年確定；再於90年間因
    偽造有價證券案件，經本院以90年訴字第616 號判決判處有
    期徒刑2 年4 月，嗣經上訴，由臺灣高等法院臺中分院以90
    年度上訴字第1530號判決駁回上訴確定，嗣上開2 案經臺灣
    高等法院臺中分院以91年度聲字第97號裁定應執行有期徒刑
    8 年2 月確定，經送監執行，甫於94年8 月31日縮短刑期假
    釋出監付保護管束，並於97年9 月14日保護管束期滿未經撤
    銷假釋，而視為執行完畢（於本案不構成累犯）。其能預見
    交付金融機構帳戶之存摺、金融卡及密碼予姓名年籍不詳之
    他人使用，將可能被該人或其所屬之犯罪集團用於掩飾身份
    ，以避免遭警方查緝，進而便利渠等實施詐欺等財產犯罪，
    竟仍在不違背其本意之情形下，基於幫助他人詐欺取財之犯
    意，於97年9 月3 日某時，在位於彰化縣彰化市○○路與中
    華西路口之郵局附近（起訴書誤載為中央路某處），將其所
    申設之中華郵政股份有限公司彰化光復路郵局帳號00000000
    000000號帳戶（下稱彰化光復路郵局帳戶）之存摺、金融卡
    及密碼，以新臺幣（下同）2000元之代價，出售予真實姓名
    年籍不詳之蘇姓成年男子，由該真實姓名年籍不詳之蘇姓成
    年男子收受後，轉交予所屬詐騙集團使用。嗣該詐欺集團成
    員即基於意圖為自己不法所有之犯意，於附表所示時間，對
    曾雅玲、柯文淑、吳雅婷等人施以如附表所示手法之詐術，
    使曾雅玲等人陷於錯誤，先後於附表所示之時間將附表所示
    款項匯入鄭啟宏前揭彰化光復路郵局之帳戶內。嗣因曾雅玲
    等人發覺有異報警處理，而循線查知上情。
二、案經桃園縣政府警察局楊梅分局報告臺灣桃園地方法院檢察
    署檢察官呈請臺灣高等法院檢察署檢察長令轉臺灣彰化地方
    法院檢察署檢察官及新竹縣政府警察局竹北分局報告臺灣彰
    化地法院檢察署檢察官偵查起訴，及花蓮縣警察局花蓮分局
    報告臺灣花蓮地方法院檢察署檢察官呈請臺灣高等法院檢察
    署檢察長令轉臺灣彰化地方法院檢察署檢察官偵查後就同一
    案件移送併辦。
    理    由
一、本案被告鄭啟宏所涉為死刑、無期徒刑、最輕本刑為3 年以
    上有期徒刑或高等法院管轄第一審案件以外之罪，並於本院
    行準備程序時就被訴事實為有罪之陳述，本院合議庭依刑事
    訴訟法第273 條之1 第1 項規定，裁定改由受命法官獨任行
    簡式審判程序，先予敘明。
二、上開犯罪事實，業據被告於本院審理時坦承不諱，核與證人
    即被害人曾雅玲、柯文淑、吳雅婷於警詢時證述情節大致相
    符（曾雅玲部分見臺灣彰化地方法院98年度偵字第264 號卷
    第4 頁至第5 頁，柯文淑部分見臺灣桃園地方法院97年度偵
    字第25050 號卷第13頁至第14頁，吳雅婷部分見花蓮縣警察
    局花蓮分局花市警刑字第0980003678號卷第4 頁至第6 頁）
    ，並有上開彰化光復路郵局帳戶之客戶基本資料及歷史交易
    清單（臺灣彰化地方法院98年度偵字第264 號卷第9 頁至第
    10頁）、被害人曾雅玲提出之華南商業銀行帳戶存摺交易明
    細影本（臺灣彰化地方法院98年度偵字第264 號卷第11頁）
    、被害人柯文淑、吳雅婷提出之自動櫃員機交易明細單（臺
    灣桃園地方法院97年度偵字第25050 號卷第19頁，同上花蓮
    分局警卷第7 頁）及YAHOO 奇摩拍買網頁資料（同上花蓮分
    局警卷第17頁）等附卷可資佐證，足見被告自白與事實相符
    ，本案事證明確，被告犯行堪予認定，應予依法論科。
三、按刑法上之幫助犯，係對於犯罪與正犯有共同之認識，而以
    幫助之意思，對於正犯資以助力，未參與實施犯罪構成要件
    之行為者而言（最高法院88年度台上字第1270號判決意旨參
    照）。被告係基於幫助該詐騙集團成員犯詐欺罪而接續提供
    系爭帳戶之存摺、金融卡及密碼，然無任何積極證據證明其
    有參與實施詐欺取財之犯罪構成要件行為，是核被告所為，
    係犯刑法第30條第1 項、第339 條第1 項之幫助詐欺取財罪
    。被告以1 個提供上開帳戶之幫助行為，提供前開帳戶之存
    摺、金融卡及密碼，使該詐欺集團內之某成員據以先後向被
    害人曾雅玲、柯文淑、吳雅婷詐欺取財使用，核係以一個幫
    助詐欺取財行為，觸犯3 個幫助詐欺取財罪名，侵害3 個法
    益，為想像競合犯，應依刑法第55條規定，從一重處斷。被
    告係以幫助詐欺取財犯罪之意思參與犯罪，為詐欺取財之幫
    助犯，依刑法第30條第2 項規定，依正犯之刑減輕之。爰審
    酌被告提供金融帳戶幫助他人詐騙財物，致使詐騙集團利用
    人頭帳戶詐財，影響社會經濟秩序，益添查緝之困難，行為
    實不足取，惟念及被告本身並未實際參與詐欺取財之犯行，
    責難性較小，暨斟酌其犯罪之動機、目的、手段、犯後態度
    及雖已實際賠償被害人曾雅玲（現改名為曾喻麟）損失，然
    因未能與被害人柯文淑、吳雅婷聯絡而無法與渠等達成和解
    等一切情狀，量處如主文所示之刑，並諭知易科罰金之折算
    標準，以資懲儆。
據上論斷，應依刑事訴訟法第273 條之1 第1 項、第299 條第1
項前段，刑法第30條第1 項、第2 項、第339 條第1 項、第55條
、第41條第1 項前段，刑法施行法第1 條之1 ，判決如主文。
本案經檢察官蔡奇曉到庭執行職務。
中    華    民    國   100    年    11    月     30   日
                  刑事第八庭  法  官  江彥儀
以上正本證明與原本無異。
如不服本判決應於收受判決後10日內向本院提出上訴書狀，並應
敘述具體理由；其未敘述上訴理由者，應於上訴期間屆滿後20日
內向本院補提理由書（均須按他造當事人之人數附繕本）「切勿
逕送上級法院」。
告訴人或被害人對於判決如有不服具備理由請求檢察官上訴者，
其上訴期間之計算係以檢察官收受判決正本之日期為準。
中    華    民    國   100    年    11    月     30   日
                              書記官  黃明慧
附錄本案論罪科刑法條:
中華民國刑法第30條
（幫助犯及其處罰）
幫助他人實行犯罪行為者，為幫助犯。雖他人不知幫助之情者，
亦同。
幫助犯之處罰，得按正犯之刑減輕之。
中華民國刑法第339條
（普通詐欺罪）
意圖為自己或第三人不法之所有，以詐術使人將本人或第三人之
物交付者，處 5 年以下有期徒刑、拘役或科或併科 1 千元以下
罰金。
以前項方法得財產上不法之利益或使第三人得之者，亦同。
前二項之未遂犯罰之。
附表
┌─┬───┬──────┬───────────────┬────┬─────┐
│編│被害人│詐騙時間    │        手      法            │匯款時間│詐騙金額  │
│號│      │            │                              │        │（新臺幣）│
├─┼───┼──────┼───────────────┼────┼─────┤
│  │曾雅玲│97年9月4日21│詐騙集團成員使用電腦設備，連線│97年9月4│9300元    │
│1 │      │時30分許    │網際網路，並在YAHOO 奇摩拍賣網│日22時許│          │
│  │      │（起訴書誤載│站上刊登虛偽之拍賣奶粉訊息，被│        │          │
│  │      │為99年9月4日│害人上網購買，因而陷於錯誤，依│        │          │
│  │      │，業經公訴檢│其指示使用網路銀行匯款。      │        │          │
│  │      │察官更正）  │                              │        │          │
├─┼───┼──────┼───────────────┼────┼─────┤
│2 │柯文淑│97年9 月4 日│詐騙集團成員使用電腦設備，連線│97年9月4│1萬0099元 │
│  │      │17時許      │網際網路，並在拍賣網站上刊登虛│日17時 7│          │
│  │      │（起訴書誤載│偽之拍賣筆記型電腦訊息，被害人│分許    │          │
│  │      │為99年9月4日│上網購買，因而陷於錯誤，依其指│        │          │
│  │      │，業經公訴檢│示操作自動櫃員機匯款。        │        │          │
│  │      │察官更正）  │                              │        │          │
├─┼───┼──────┼───────────────┼────┼─────┤
│3 │吳雅婷│97年9 月4 日│詐騙集團成員使用電腦設備，連線│97年9月4│4000元    │
│  │      │20時14分許  │網際網路，並在YAHOO 拍賣網站上│日21時42│          │
│  │      │            │刊登虛偽之拍賣「SHARP WX-T91牌│分許    │          │
│  │      │            │行動電話」訊息，被害人上網購買│        │          │
│  │      │            │，因而陷於錯誤，依其指示操作自│        │          │
│  │      │            │動櫃員機匯款。                │        │          │
└─┴───┴──────┴───────────────┴────┴─────┘